臺灣新竹地方法院行政訴訟判決
110年度交字第39號
原      告  仰崇明  
被      告  交通部公路總局新竹區監理所


代  表  人  吳季娟  
訴訟代理人  吳靜宜  
上列當事人間違反道路交通管理處罰條例事件，原告不服被告中
華民國110年2月18日竹監新四字第51-F00000000號裁決，提起行
政訴訟，本院判決如下：
    主  文
原告之訴駁回。
訴訟費用新臺幣參佰元由原告負擔。
    理  由
一、程序事項：
    原告起訴時，被告交通部公路總局新竹區監理所代表人為黃
    萬益，訴訟繫屬中，於民國(下同)110年6月4日由吳季娟繼
    任為代表人，並經其聲明承受訴訟，核無不合，應予准許。
二、事實概要：
    原告於民國109年11月7日16時39分許，駕駛車號00-0000號
    自用小客車(下稱系爭車輛)，行經苗栗縣頭屋鄉尖豐路之劃
    有分向限制線路段(下稱系爭路段)時，駛入來車道，經民眾
    提出行路車紀錄器影像檢舉，嗣苗栗縣警察局苗栗分局(下
    稱舉發機關)員警認原告有「不依規定駛入來車道」之違規
    行為，依道路交通管理處罰條例(下稱道交條例)第45條第1
    項第3款規定製單舉發，原告不服提出申訴，經被告於110年
    2月18日以竹監新四字第51-F00000000號裁決書(下稱原處分
    )，裁處原告罰鍰新臺幣(下同)900元，並記違規點數1點。
    原告不服，提起本件行政訴訟。
三、兩造聲明：
(一)原告：1.原處分撤銷。2.訴訟費用由被告負擔。
(二)被告：1.原告之訴駁回。2.訴訟費用由原告負擔。
四、兩造陳述：
(一)原告部分：
　  因該路狹窄，路旁有警示燈及車輛倒車，為免影響行車及預
    為防範，乃車行離開警示燈及倒車燈，非故意駛入來車道等
    語。　
(二)被告部分：
  1.本案經苗栗縣警察局苗栗分局於110年1月14日以栗警五字第
    1100001283號函復：…三、單號F00000000、F00000000號等2
    案，經本分局再次檢視違規影片資料，該車不依規定駛入來
    車道，上述兩案違規事實均明確，…等。
  2.經勘驗本案檢舉光碟，影片時間2020/11/07 16：39：48時
    ，系爭車輛行駛中車身微向左偏；2020/11/07 16：39：49
    時，系爭車輛車身左側已跨越分向限制線行駛於對向車道上
    ，並持續至16：39：52時方駛回原車道，於上開影像內容未
    見系爭車輛行駛路段路旁有倒車車輛。系爭車輛行駛之路段
    已劃設分向限制線，按道路交通安全規則第97條第1項第2款
    規定，不得駛入來車之車道內。依檢舉影片畫面，原告未依
    道路交通標線之指示，逕自行駛入劃有分向限制線路段之尖
    豐路來車道，已影響交通往來之安全。道路交通標線之設置
    ，係主管機關基於整體交通考量所為之規劃，目的在於維護
    社會大眾使用道路之秩序，用以確保人車通行之安全，在非
    緊急避難之情況下，尚不得以任何時段、任何原因恣意枉顧
    交通標線之設置，徒憑個人意思自行認定之必要狀況使用道
    路，否則交通秩序必然無法維繫，人車生命安全將無從確保
    。綜上，本案經舉發單位查證違規事實無誤，被告依規裁處
    ，應屬適法，本件原告之訴為無理由，請依法駁回原告之訴
    。
五、法院判斷：
(一)查事實概要欄所述之事實，除後列之爭點外，有舉發通知單
    、申訴書、原處分裁決書、汽車車籍查詢、駕駛人基本資料
    等件在卷可稽，且為兩造所不爭執，堪信為真實。從而，本
    件之爭點，即為原告是否有「不依規定駛入來車道」之違規
    行為？
(二)按「汽車在未劃設慢車道之雙向二車道行駛時，應依下列規
    定：一、均應在遵行車道內行駛。二、在劃有分向限制線之
    路段，不得駛入來車之車道內。」、「汽車駕駛人，爭道行
    駛有下列情形之一者，處600元以上1,800元以下罰鍰：三、
    不依規定駛入來車道。」、「汽車駕駛人有下列各款所列條
    款之一者，除依原條款處罰鍰外，並予記點：一、有…第45
    條…情形之一者，各記違規點數1點。」，道路交通安全規則
    第97條第1項第1款、第2款、道交條例第45條第1項第3款、
    第63條第1項第1款分別定有明文;次按，「標線依其型態原
    則上分類如下：一、線條以實線或虛線標繪於路面或緣石上
    ，用以管制交通者，原則上區分如下：㈧雙黃實線設於路段
    中，用以分隔對向車道，並雙向禁止超車、跨越或迴轉。」
    、「分向限制線，用以劃分路面成雙向車道，禁止車輛跨越
    行駛，並不得迴轉。本標線為雙黃實線，線寬及間隔均為10
    公分。除交岔路口或允許車輛迴轉路段外，均整段劃設之。
    」，為道路交通標誌標線號誌設置規則第149條第1項第1款
    第8目、第165條第1項、第2項所明定。又依違反道路交通管
    理事件統一裁罰基準表之規定，不依規定駛入來車道，期限
    內繳納罰鍰或到案聽候裁決者，統一裁罰基準900元，記違
    規點數1點，合先陳明。
(三)次查，經本院當庭勘驗舉發光碟，內容如下：「檔案名稱：
    F00000000.mp4；F00000000.mp4(兩檔案時間連續)， 畫面
    顯示時間:2020/11/07 ，16：39：46-16 ：40：07，天晴無
    雨、視距良好，畫面可見前方為去回各單一車道，單一車道
    路寬約為一般小客車寬度1.5 倍寬，去回車道間為雙黃實線
    分隔，去向車道的右側則為白色路緣邊線。檢舉車輛前方為
    車號00-0000號銀色小客車(下稱系爭車輛) 於去向車道上向
    前行駛。於16：39：48-16 ：39：52，車道右側白色路緣邊
    線外約兩個車道寬度的距離有一物體後方顯示兩個紅燈，紅
    燈中間有白色的反光，因攝影畫素不足無法判斷為是車輛或
    是寺廟，系爭車輛約有3分之1至2分之1的車身向左跨越雙黃
    線駛入來向車道向前行駛，期間去向車道右側路肩並無任何
    障礙物、亦無車輛停放。於16：39：52時，系爭車輛駛回去
    向車道上。」，此有110年7月27日調查證據筆錄附卷可參。
    由上開勘驗結果可知，原告於行經系爭路段時，應知系爭路
    段係劃設有分向限制線即雙黃實線，惟原告仍跨越雙黃實線
    而占用來車道行駛，其「不依規定駛入來車道」之違規事實
    明確。
(四)再查，雖原告辯以前詞等語。惟查，依前揭勘驗結果，系爭
    路段右側白色路緣邊線外固有一物體後方顯示兩個紅燈，紅
    燈中間有白色的反光，然該物體距白色路邊線尚有約兩個車
    道寬度距離之遠，顯不影響原告行車；況縱如原告所稱係有
    車輛倒車中云云，原告亦應係減速慢行，而非任意跨行分向
    限制線駛入來車道，是原告所辯，並不足執為有利於其之認
    定。
(五)綜上所述，原告行駛於系爭路段確有「不依規定駛入來車道
    」之違規行為採。從而，被告依道交條例第45條第1項第3款
    、第63條第1項等之規定，以原處分裁處罰鍰900元，並記違
    規點數1點，核無違誤，原告訴請撤銷為無理由，應予駁回
    。又本件訴訟得不經言詞辯論為之，併予敘明。
六、本件判決基礎已臻明確，兩造其餘之攻擊防禦方法及訴訟資
    料經本院斟酌後，核與判決不生影響，無一一論述之必要。
七、本件第一審裁判費為300元，應由原告負擔，爰確定第一審
    訴訟費用額如主文第2項所示。
八、據上論結，本件原告之訴為無理由，依行政訴訟法第98條第
    1項前段、第237條之7、第237條之8第1項，判決如主文。
中　　華　　民　　國　　110 　年　　10　　月　　20  　日
                  行政訴訟庭  法　官  張百見
以上正本係照原本作成。
如對本判決上訴，非以其違背法令為理由，不得為之，且須於判
決送達後20日內向本院提出上訴狀。
中　　華　　民　　國　　110 　年　　10　　月　　20　　日
                              書記官  鄧雪怡